【裁判字號】    96,訴緝,176
【裁判日期】    970312
【裁判案由】    毒品危害防制條例
【裁判全文】
臺灣桃園地方法院刑事判決             96年度訴緝字第176號
公  訴  人  臺灣桃園地方法院檢察署檢察官
被      告  甲○○
                      7樓
選任辯護人  張宏任律師
            吳尚昆律師
上列被告因違反毒品危害防制條例案件，經檢察官提起公訴（95
年度偵字第24667 號），本院判決如下︰
    主  文
甲○○轉讓第一級毒品，累犯，處有期徒刑壹年貳月，減為有期
徒刑柒月。
扣案海洛因壹包（淨重零點零捌公克）沒收銷燬之，新台幣伍佰
元沒收。
    事  實
一、甲○○前於民國94年間，因違反動產擔保交易法，經本院於
    94年10月24日判處有期徒刑2 月確定，甫於95年7 月25日易
    科罰金執行完畢。猶不知悔改，先後為下開2 次轉讓第一級
    毒品海洛因之行為：(1)、緣甲○○與丁○○為工地之同事，
    丁○○為施用海洛因，遂於95年11月1 日左右託甲○○代向
    他人購買新台幣（下同）500 元之海洛因（該500 元尚未交
    付甲○○），甲○○旋至桃園縣蘆竹鄉南崁一帶不詳址之電
    動遊藝場，向姓名年籍不詳綽號「阿福」之人購買1000元代
    價之海洛因（包含甲○○自己亦要向阿福購買500 元代價之
    海洛因），然後即在該電動遊藝場附近，以將購得之海洛因
    置入袋中加水，其與丁○○各自以各自之針筒汲取該海洛因
    毒液之一半之方式，將上開購得之海洛因之一半轉讓予丁○○（此部分轉讓第一級毒品之犯行未據起訴）。(2)、丁○○
    於95年11月8 日某時，又在與甲○○共同工作之某處工地，
    委託甲○○代向他人購買500 元之海洛因（該500 元尚未交
    付甲○○），甲○○於該日下午4 時許，至桃園縣蘆竹鄉南
    崁一帶不詳址之電動遊藝場，向上開姓名年籍不詳綽號「阿
    福」之人購買1000代價之海洛因（包含甲○○自己亦要向阿
    福購買500 元代價之海洛因），甲○○與丁○○並事先約定
    ，在丁○○傍晚下工後，由丁○○至桃園縣桃園市○○街66
    號旁土地公廟前，向甲○○拿取海洛因，並言明丁○○此次
    必須將本次連同上次由甲○○所代購海洛因之代價共1000元
    交付予甲○○。嗣該日傍晚6 時15分許，渠2 人在桃園縣桃
    園市○○街66號旁土地公廟前會合，甲○○將購得之海洛因
    1 小包（淨重0.08公克）交予丁○○，丁○○則將身上之
    1000元紙鈔交予甲○○，適為在現場埋伏之警方當場查獲，
    並扣得丁○○丟棄在地上之上開海洛因1 包、現金1000元。
二、案經桃園縣政府警察局大園分局移送臺灣桃園地方法院檢察
    署檢察官偵查起訴。
    理  由
一、訊據被告甲○○對於上開事實坦承不諱，辯護人另辯以：證
    人丁○○於偵訊時證稱伊並無向被告購買海洛因，伊一共託
    被告買2 次海洛因，各次分為500 元，核與被告所辯係與丁○○合資購買海洛因相符，依此，被告僅構成單純持有行為
    ，或依最高法院96年度台上字第5139號判決，應僅構成幫助
    施用毒品行為云云。經查：(1)、證人丁○○之警詢筆錄記載
    其與被告於95年11月7 日在工地遇到，即相約在查獲時地交
    易，伊向被告交易之海洛因價格為1 小包1000元，伊就向被
    告購買這1 次云云，此之內容與其偵訊證詞不符（詳下述）
    ，無可信之特別情況，復無刑事訴訟法第159 條之3 各款規
    定之情形，是依該法第159 條第1 項之規定，該份警詢筆錄
    之證詞，無證據能力。再本院受命法官勘驗證人丁○○之警
    詢錄音帶後，發現該錄音雖為連續錄音，然不明原因而導致
    錄音內容就有關其如何與被告相約交易毒品等內容無從分辨
    ；僅警方主動問其是否在桃園市○○街66號旁土地公廟購買
    毒品時，為警方查獲，其回稱「是」，警方問其向甲○○買
    幾次，其回稱「就這一次」，該2 問答之錄音內容很清晰，
    有勘驗筆錄1 份附卷可稽。然刑事訴訟法第196 條之1 第1
    項增訂司法警察得詢問證人之規定，卻於該條第2 項未規定
    準用該法第100 條之1 、100 條之2 ，是刑事訴訟法並未規
    定檢察官訊問證人及司法警察（官）詢問證人時應予錄音或
    錄影，依該法第44條之1 第1 項之規定，僅證人於審判中陳
    述時，始應予錄音或錄影，此固屬立法上之疏漏，然立法如
    此，究難僅因檢察官訊問證人或司法警察（官）詢問證人時
    未予錄音或錄影，即謂其所取得之供述筆錄無證據能力（最
    高法院96年度台上字第6168號判決意旨參看），是證人丁○○之警詢筆錄證詞，係依上開說明而未具證據能力，並非因
    錄音內容不清晰而無證據能力，併予敘明。另被告及辯護人
    聲請詰問之證人丁○○，經本院合法傳、拘未到庭，然其之
    偵訊證詞，依刑事訴訟法第159 條之1 第2 項之規定，具有
    證據能力，且檢察官95年12月22日偵訊時，亦有使被告在場
    ，並令2 人對質，嗣並取得一致之供詞與證詞（見後述）是
    已保障被告對質詰問權，證人丁○○之偵訊證詞，自得採為
    證據。(2)、證人丁○○於95年11月9 日接受偵訊時證稱本次
    被查獲之海洛因係伊叫被告幫伊買的，錢1 人出500 元，伊
    請被告幫忙伊買過2 次，一次是一個禮拜前，一次就是本次
    ，一個禮拜前買1000元等語，又於95年12月22日接受偵訊時
    證稱案發當天沒有向被告買海洛因，當天被告確實有拿1包
    海洛因給伊，就是伊丟到地上那包，伊該日有將1000元拿給
    被告，該1000元係伊託被告買海洛因的錢，伊一共託被告買
    過2 次，各次為500 元，就是伊交給被告而為警方查獲的
    1000元，一小包海洛因1000元，伊與被告1 人出500 元，因
    為之前欠被告500 元，所以這次給被告1000元等語，是其偵
    訊證詞與被告在本院中之供述大致相符，僅其證稱案發時，
    被告已將海洛因交予伊，伊於警方來時，將海洛因丟在地上
    之情節，與被告在本院辯稱警方上前盤查時，伊尚將海洛因
    握在手上，是伊將海洛因丟在地上（即尚未轉讓完成）云云
    之情節不符，然查，被告於95年12月22日接受偵訊時，明白
    供稱「（問：警察說看到甲○○拿了1 包海洛因給丁○○，
    丁○○拿了1000元給甲○○，過程沒有錯？）對。」，此與
    證人即查獲員警丙○○於本院97年1 月23日審理時證稱「我
    們有線報說在查獲地點即桃園市○○街附近常有毒品交易的
    情形，所以我們就在那邊埋伏，查獲時間是95年11月8 日18
    時許，見甲○○、丁○○形跡可疑，辦案人員就上前盤查，
    甲○○、丁○○見狀，丁○○就將毒品丟棄至地上，就如此
    查獲。」等語相符，是以，被告、證人丁○○俱於偵訊時、
    證人丙○○則於本院審理時確認本件扣案之海洛係丁○○所
    丟棄之事實，渠等之供述、證詞一致，可見本案丟棄在地上
    之海洛因確為被告交予丁○○後，丁○○因見警盤查而丟棄
    ，被告轉讓行為已經既遂，另證人即查獲員警乙○○雖於本
    院97年2 月13日審理時證稱伊看見是被告將海洛因丟在地上
    ，然該證詞核與被告、證人丁○○於偵訊時、證人丙○○於
    本院審理時之上開供詞、證詞不符，是可認證人乙○○或因
    時間相隔已久，而有上開訛誤之證詞，自以被告、證人丁○○於偵訊時、證人丙○○於本院審理時之上開供詞、證詞為
    較可信，是可認為真實。(3)、最高法院96年度台上字第5139
    號判決雖以：「以營利之意圖交付毒品，而收取對價之行為
    ，觸犯販賣毒品罪；苟非基於營利之意圖，而以原價或低於
    原價有償轉讓毒品與他人，僅得以轉讓毒品罪論處；若無營
    利之意圖，僅基於幫助施用毒品者取得供施用毒品之目的，
    而出面代購，或共同合資購買並分攤價金及分受毒品，則屬
    應否成立施用毒品罪或其幫助犯之範疇，三者行為互殊，且
    異其處罰。」然被告於95年11月1 日左右，接受丁○○委託
    而向阿福購買1000元之海洛因後，係將購得之海洛因置入袋
    中加水，再由被告與丁○○各自以各自之針筒汲取該海洛因
    毒液之方式施用之，業據被告於本院97年2 月13日審理時供
    述明確，可見渠2 人並非共用同一針筒施用，渠2 人在客觀
    上雖係同一時地以同一毒液袋一同施用海洛因，然在主觀上
    ，仍係分別各人之毒品所有權，並在客觀行為上，以各自之
    針筒汲取毒液，以畫分各自之所有權，此與共同施用毒品或
    幫助施用毒品，截然不同。再被告與丁○○於95年11月8 日
    被查獲時，被告已將購得之海洛因交付予丁○○，而丁○○
    則須將本次及前次委由被告購得之海洛因之代價共1000元交
    付予被告，則益可見渠2 人對於毒品各別所有權之重視，此
    與同居男女或其他關係密切之同居親友，因同財共居之便利
    及彼此情誼之關係，而又均身染毒癮，因之相互有空或有門
    道時，合資或雖非合資而單純無償，代向他人購買毒品，然
    後再將毒品提供予同居人或親友以共同施用之情形，明顯不
    同。是本件被告之行為，核屬無營利意圖之轉讓毒品行為。
    (4)、此外，復有查獲現場照片2 幀、丁○○交予被告之1000
    元紙鈔之照片2 幀、臺灣桃園地方法院檢察署贓證物款收據
    1 紙附卷可稽，且被告交予丁○○而為丁○○丟棄在地上之
    海洛因1 小包（淨重0.08公克）亦經法務部調查局鑑定在案
    ，有該局鑑定通知書1 紙在卷可憑，本件事證明確，被告犯
    行足堪認定。
二、核被告所為，係犯毒品危害防制條例第8 條第1 項之轉讓第
    一級毒品罪；公訴人於起訴書中認係犯該條例第4 條第1 項
    之一級毒品罪，然蒞庭檢察官於本院97年2 月27日審判庭論
    告時已當庭改為轉讓第一級毒品罪，是本院毋庸再行變更起
    訴法條，再販賣與轉讓毒品，僅差別於行為人是否有營利意
    圖，基本之客觀行為並無二致，是蒞庭檢察官改論轉讓第一
    級毒品罪，然仍屬與起訴之基本事實具法律上之同一性，與
    不告不理原則無違，併此敘明。被告有如犯罪事實欄所載之
    論罪科刑執行情形，有台灣高等法院被告前案紀錄表1 份在
    卷可稽，其於有期徒刑執行完畢後5 年內，再犯本件有期徒
    刑以上之罪，為累犯，應依刑法第47條第1 項規定，加重其
    刑。爰審酌被告轉讓海洛因對他人之健康危害、其轉讓之量
    不多、犯後態度等一切情狀，量處如主文所示之刑。扣案海
    洛因1 小包（淨重0.08公克），為本案扣獲之毒品，應依毒
    品危害防制條例第18條第1 項前段之規定宣告沒收銷燬之；
    扣案之現金1000元，其中500 元係被告本次犯罪之所得財物
    ，應依毒品危害防制條例第19條第1 項之規定宣告沒收之（
    另500 元，係其於95年11月1 日轉讓海洛因之所得，不在本
    案沒收之列）。依被告所犯罪名及本件之宣告刑，符合中華
    民國九十六年罪犯減刑條例之減刑規定，爰依該條例減刑之
    。
據上論斷，應依刑事訴訟法第299 條第1 項前段，毒品危害防制
條例第8 條第1 項、第18條第1 項前段、第19條第1 項，刑法第
第11條前段、第47條第1 項，中華民國九十六年罪犯減刑條例第
2條第1項第3款、第7條，判決如主文。
本案經檢察官徐文豪到庭執行職務
中    華    民    國    97    年    3     月    12    日
                  刑事第三庭審判長法  官  謝順輝
                                  法  官  潘進柳
                                  法  官  曾雨明
以上正本證明與原本無異。
如不服本判決，應於判決送達後10日內向本院提出上訴狀（應附
繕本），其未敘述上訴理由者，應於上訴期間屆滿後20日內補提
理由書狀於本院。
                                  書記官  施春祝
中    華    民    國    97    年    3     月    12    日
附錄法條：
毒品危害防制條例第8 條第1 項
轉讓第一級毒品者，處 1 年以上 7 年以下有期徒刑，得併科新
臺幣 1 百萬元以下罰金。


司法院資訊處製作；財團法人民間司法改革基金會備份。
